臺灣臺中地方法院臺中簡易庭民事判決
111年度中簡字第891號
原      告  林志遠  

訴訟代理人  全媺瑤  
被      告  鍾碧貴  
上列被告因過失傷害案件（案號：111年度交簡字第79號），經
原告提起刑事附帶民事訴訟請求損害賠償（案號：111年度交簡
字附民字第20號），由本院刑事庭裁定移送前來，經本院於民國
111年8月2日言詞辯論終結，判決如下：
    主    文
一、被告應給付原告新臺幣45,065元，及自民國111年1月28日起
    至清償日止，按年息百分之5計算之利息。
二、原告其餘之訴駁回。
三、訴訟費用新臺幣1,000元，由被告負擔新臺幣200元，其餘由
    原告負擔。
四、本判決原告勝訴部分得假執行。
    事 實 及 理 由
壹、程序事項
　　按訴狀送達後，原告不得將原訴變更或追加他訴，但擴張或
    減縮應受判決事項之聲明者，不在此限；簡易訴訟程序，除
    本章別有規定外，仍適用第一章通常訴訟程序之規定；民事
    訴訟法第255條第1項第3款、第436條第2項分別定有明文。
    本件原告起訴聲明請求被告應給付新臺幣（下同）227,290
    元。嗣於民國111年8月2日當庭變更聲明為：被告應給付原
    告224,670元。核原告前開訴之聲明之變更，為訴之聲明之
    減縮，於法並無不合，依上開規定，應予准許。
貳、實體事項　　
一、原告主張：被告於109年12月10日中午，騎乘車牌號碼000-0
    000號普通重型機車，沿臺中市太平區樹孝路往育才路方向
    行駛，於同日中午12時12分許，行經臺中市○○區○○路000號
    前，本應注意起駛前應顯示方向燈，注意前後左右有無障礙
    或車輛行人，並應讓行進中之車輛行人優先通行，且在劃有
    分向限制線之路段，不得迴車，而依當時天候晴、日間自然
    光線、柏油路面、路面乾燥、無缺陷、無障礙物等情形觀之
    ，又無不能注意之情事，竟疏未注意及此，貿然自機慢車道
    暫停後起步跨線，往左迴車，適原告騎乘車牌號碼000-0000
    號普通重型機車，沿太平區樹孝路快車道由中山路往育才路
    駛來，見狀閃避不及，二車發生碰撞，被告則受有左側骨盆
    骨折、右手、左髖部、左膝擦挫傷、左側骨盆及髖臼前壁骨
    折、腹部挫傷等傷害。而原告因本件事故身體受傷、機車受
    損，爰依侵權行為之法律關係，向被告請求賠償下列損害：
　　⑴醫療費用1,470元。
　　⑵看護費用28,000元：
　　　醫囑建議休養2週，休養期間須專人全日照顧，以每日2,0
      00元計算，合計28,000元。
　　⑶交通費用480元。
　　⑷工作損失34,500：
　　　原告在太原觀光夜市工作，經營套圈圈遊戲，工作薪資每
      日1,500元，因本件事故受傷23日無法工作，受有工作損
      失34,500元(1500×23＝34500)。
　　⑸精神慰撫金120,000元。
　　⑹機車修理費用40,220元：
　　　本件機車維修零件共計58,220元，經扣除折舊後為40,220
      元。
　　並聲明：被告應給付原告224,670元。
二、被告則以：伊本件事故之發生應負擔全部肇事責任無意見；
    對原告主張之醫療費用、交通費用沒有意見；看護費用部分
    ，原告只有擦傷，應無看護必要；修車費用及精神慰撫金原
    告請求太高等語。並聲明：原告之訴駁回。
三、得心證之理由
  ㈠按刑事訴訟判決所認定之事實，固非當然有拘束民事訴訟判
    決之效力，但民事法院調查刑事訴訟原有之證據，而斟酌其
    結果以判斷事實之真偽，並於判決內記明其得心證之理由，
    即非法所不許（最高法院67年台上字第2674號及49年台上字
    第929 號判例參照），是本院自得調查刑事訴訟中原有之證
    據，斟酌其結果以判斷事實之真偽，合先敘明。原告主張被
    告於109年12月10日中午，騎乘車牌號碼000-0000號普通重
    型機車，沿臺中市太平區樹孝路往育才路方向行駛，於同日
    中午12時12分許，行經臺中市○○區○○路000號前，本應注意
    起駛前應顯示方向燈，注意前後左右有無障礙或車輛行人，
    並應讓行進中之車輛行人優先通行，且在劃有分向限制線之
    路段，不得迴車，而依當時天候晴、日間自然光線、柏油路
    面、路面乾燥、無缺陷、無障礙物等情形觀之，又無不能注
    意之情事，竟疏未注意及此，貿然自機慢車道暫停後起步跨
    線，往左迴車，適原告騎乘車牌號碼000-0000號普通重型機
    車，沿太平區樹孝路快車道由中山路往育才路駛來，見狀閃
    避不及，二車發生碰撞，原告受有右手臂、右髖部、雙側大
    腿、右膝多處擦挫傷等傷害之事實，業據其提出與其所述相
    符之國軍臺中總醫院醫療費用明細單據、診斷證明書等件為
    證（見本院卷第61-71頁），並有本院依職權調取臺灣臺中
    地方檢察署110年度偵字第22437號、本院刑事庭111年度中
    交簡字第79號等相關刑事卷宗查核無訛，及有上開刑事判決
    書在卷可考（見本院卷第17-20頁），而被告對於原告主張
    之上揭事實，於本院言詞辯論期日時並未爭執，視同自認，
    原告主張之事實，自堪信為真實。
　㈡按因故意或過失，不法侵害他人之權利者，負損害賠償責任
    ；汽車、機車或其他非依軌道行駛之動力車輛，在使用中加
    損害於他人者，駕駛人應賠償因此所生之損害；不法侵害他
    人之身體或健康者，對於被害人因此喪失或減少勞動能力或
    增加生活上之需要時，應負損害賠償責任；不法毀損他人之
    物者，被害人得請求賠償其物因毀損所減少之價額；不法侵
    害他人之身體、健康、名譽、自由、信用、隱私、貞操，或
    不法侵害其他人格法益而情節重大者，被害人雖非財產上之
    損害，亦得請求賠償相當之金額；民法第184條第1項前段、
    第191條之2前段、第193條第1項、第196條及第195條第1項
    前段分別定有明文。承上，原告因本件車禍，身體亦受有前
    述之傷害、相關損失及精神上損害及另受有機車毀損之財產
    上損害，被告之過失行為與原告所受之損害間，具有相當因
    果關係無訛。原告依據民法侵權行為之法律關係，請求被告
    賠償原告所受損害，洵屬正當，應予准許。　　
  ㈢茲就原告請求之項目及金額，是否准許，分別說明如後：
　⑴原告請求醫療費用1,470元、交通費用480元部分，為被告所
    自認，是原告此部分之請求，洵屬有據，應予准許。
　⑵原告請求因本件車禍事故因需專人照護2週，以每日2,000元
    」計算，請求看護費用28,000元部分，則為被告所否認。經
    查，依原告提出之國軍總醫院1,500元附設民眾診療服務處1
    09年12月15日出具之診斷證明書（診斷日期為109年12月10
    日）「治療經過及處置意見欄」固記載「4.宜休養2週，休
    養期間宜專人照護。」等語，然該診斷證明書之「症狀欄」
    係記載「右手臂、右髖部、雙側大腿、右膝疼痛」；「診斷
    欄」則記載「右手臂、右髖部、雙側大腿、右膝多處擦挫傷
    」等語（見本院卷第71頁），則醫師觀察原告之症狀及診斷
    之結果，原告僅有擦挫傷及疼痛之病況，顯然原告所受傷害
    並未達需專人照護之情形，醫師於診斷證明書中記載「4.宜
    休養2週，休養期間宜專人照護。」等語，已難認為有據。
    況原告另提出之國軍總醫院附設民眾診療服務處111年1月12
    日出具之診斷證明書（診斷日期為109年12月10日），其診
    斷日期與109年12月15日之診斷證明書相同，均係於109年12
    月10日急診時診斷，然該診斷證明書其中「症狀欄」、「診
    斷欄」與上開109年12月15日診斷證明書記載相同，然「治
    療經過及處置意見欄」中記載「宜休養3日」，並無需專人
    照護之記載（見本院卷第69頁）。是本院認應以國軍總醫院
    附設民眾診療服務處111年1月12日出具之診斷證明書（診斷
    日期為109年12月10日）記載之內容為準，原告應無專人看
    護之必要，是原告請求2週之專人看護費用28,000元，尚難
    認為有理。
　⑶又原告雖請求不能工作損失23日，以每日1,500元計算，合計
    34,500元等語，為被告所否認。經查，如上所述，國軍總醫
    院附設民眾診療服務處111年1月12日出具之診斷證明書（診
    斷日期為109年12月10日）記載原告應休養3日，應僅得認為
    原告不能工作損失為3日。又原告主張於夜市工作，工作薪
    資每日1,500元，業據原告提出證明書（見本院卷第81頁）
    ，且被告就每日薪資金額並未爭執，是原告每日薪資應以1,
    500元計算。而原告不能工作日數為3日，是原告得請求之不
    能工作損失應為4,500元。逾此範圍之請求，則屬無據。
　⑷按因故意或過失不法侵害他人之權利者，負損害賠償責任；
    汽車在使用中加損害於他人者，駕駛人應賠償因此所生之損
    害；不法毀損他人之物者，被害人得請求賠償其物因毀損所
    減少之價額；負損害賠償責任者，債權人得請求支付回復原
    狀所必要之費用，以代回復原狀，民法第184 條第1 項前段
    、第191條之2前段、第196條、第213條第3項分別定有明文
    。次按請求賠償物被毀損所減少之價額，得以修復費用為估
    定標準，但以必要者為限（最高法院77年度第9 次民事庭會
    議決議意旨參照）。本件原告修復系爭車輛支出費用共58,2
    20元，均為零件，有估價單及收據等件（見本院卷第89至90
    頁）在卷足憑。而依行政院所頒「固定資產耐用年數表」及
    「固定資產折舊率表」之規定，機器腳踏車耐用年數為3 年
    ，依定率遞減法每年折舊1,000分之536，另依營利事業所得
    稅查核準則第95條第6項規定「 固定資產提列折舊採用定率
    遞減法者，以1 年為計算單位，其使用期間未滿1 年者，按
    實際使用之月數相當於全年之比例計算之，不滿1月者，以1
    月計」。依卷附行車執照所示系爭機車係於107年5月出廠，
    至事故發生時間109年12月10日止，實際使用期間為2年7月
    ，則零件扣除折舊後之修復費用估定為8,615元（詳如附表
    之計算式），原告支出之必要修理費用為8,615元。
  ⑸再按慰藉金之賠償須以人格權遭遇侵害，使精神上受有痛苦
    為必要，其核給之標準固與財產上損害之計算不同，然非不
    可斟酌雙方身分資力與加害程度，及其他各種情形核定相當
    之數額（最高法院51年台上字第223號判例要旨參照）。本
    院審酌兩造身分、地位、經濟狀況，被告資力等情，認原告
    請求被告賠償精神慰撫金12萬元尚屬過高，應以3萬元為適
    當，逾此請求，則屬無據。　
　⑹基上，原告得請求之金額為45,065元（計算式：1,470元+480
    元+4,500元+8,615元+30,000元＝45,065元），逾此範圍，則
    屬無據。　　　　
  ㈣又給付有確定期限者，債務人自期限屆滿時起，負遲延責任
    。給付無確定期限者，債務人於債權人得請求給付時，經其
    催告而未為給付，自受催告時起，負遲延責任。其經債權人
    起訴而送達訴狀，或依督促程式送達支付命令，或為其他相
    類之行為者，與催告有同一之效力，民法第229條第1項、第
    2項定有明文。又遲延之債務，以支付金錢為標的者，債權
    人得請求依法定利率計算之遲延利息。但約定利率較高者，
    仍從其約定利率。應付利息之債務，其利率未經約定，亦無
    法律可據者，週年利率為5％，民法第233條第1項、第203條
    亦分別著有明文。本件原告對被告之侵權行為請求權，核屬
    無確定期限之給付，既經原告起訴而送達訴狀，被告迄未給
    付，依法當應負遲延責任。是原告請求自起訴狀繕本送達被
    告之翌日即111年1月28日起（見本院111年度交簡附民字第2
    0號卷第13頁送達證書）至清償日止，按週年利率5％計算之
    法定遲延利息，核無不合，亦應准許。
四、綜上所述，原告依侵權行為之法律關係，請求被告給付45,0
    65元，及自111年1月28日起至清償日止，按年息百分之5計
    算之利息，為有理由，應予准許。逾此部分之請求，則屬無
    據，應予駁回。
五、本件事證已臻明確，兩造其餘攻擊防禦方法及所舉證據，經
    審酌結果，與本件判決結論均無影響，爰不一一論述，附此
    敘明。
六、本件原告勝訴部分，係就民事訴訟法第427條第2項第12款訴
    訟適用簡易程序為被告敗訴之判決，爰依民事訴訟法第389
    條第1項第3款規定，依職權宣告假執行。
七、原告提起本件刑事附帶民事訴訟，而由本院刑事庭依刑事訴
    訟法第504條第1項規定，裁定移送前來，依同條第2項規定
    ，原係免繳納裁判費；惟原告主張被告過失毀損系爭車輛之
    維修費用，非屬可以提起刑事附帶民事訴訟之範圍，經本院
    裁定原告補繳裁判費1,000元，除此之外，本件訴訟繫屬期
    間未滋生其他訴訟必要費用，爰依民事訴訟法第79條之規定
    ，斟酌兩造之勝敗之情形，命被告負擔200元（僅機車毀損
    部分，其餘為刑事附帶民事訴訟範圍），餘由原告負擔。
中　　華　　民　　國　　111 　年　　9 　　月　　6 　　日
                      臺灣臺中地方法院臺中簡易庭
                                  法　官　張清洲

附表
-----
折舊時間           金額
第1年折舊值        58,220×0.536=31,206
第1年折舊後價值    58,220-31,206=27,014
第2年折舊值        27,014×0.536=14,480
第2年折舊後價值    27,014-14,480=12,534
第3年折舊值        12,534×0.536×(7/12)=3,919
第3年折舊後價值    12,534-3,919=8,615
以上為正本係照原本作成。
如不服本判決，應於送達後20日內，向本院提出上訴狀並表明上
訴理由，如於本判決宣示後送達前提起上訴者，應於判決送達後
20日內補提上訴理由書（須附繕本）。如委任律師提起上訴者，
應一併繳納上訴審裁判費。
中　　華　　民　　國　　111 　年　　9 　　月　　6 　　日
                                  書記官  陳慧津